【裁判字號】    89,易,400
【裁判日期】    890229
【裁判案由】    違反勞工安全衛生法
【裁判全文】
臺灣臺中地方法院刑事判決                          八十九年度易字第四號
    公  訴  人  台灣台中地方法院檢察署檢察官
    被      告  甲○○
右列被告因違反勞工安全衛生法案件，經檢察官提起公訴（八十八年度偵字第二四二
三三號），本院判決如左：
    主  文
甲○○從事業務之人，因業務上之過失致人於死，處有期徒刑肆月。緩刑參年。
    事  實
一、甲○○係址設台中縣太平市○○路○段九十巷六七弄十號清華清潔社負責人，係
    以清潔大樓為其業務，為從事業務之人，並為勞工安全衛生法所規定之雇主，其
    僱用勞工呂國廷擔任清潔操作員，於民國八十八年八月三十日下午三時許，在台
    中市西屯區協和里工業區○○○路八十五號「車展交通器材有限公司」台中廠，
    從事清洗大樓外牆之工作，明知應對於防止有墜落、崩塌等之虞之作業場所引起
    之危害，設置符合標準之必要安全衛生設備，並使勞工配戴適當之安全帶、安全
    帽及其他必要防護措施，以防止發生危險，竟應注意，能注意而不注意未依規定
    設置，未使勞工乘坐之吊籠鋼索安裝固定，又未使勞工戴用適當之安全帽及安全
    帶，致呂國廷與另名勞工賴志翔於四樓高度之吊籠工作台作業時，因鋼索鬆脫致
    吊籠傾斜，二人雙雙墜落地面，呂國廷因外傷性休克、頭部外傷致顱腦損傷、胸
    部挫傷合併氣血胸，經送醫後延至當日十六時五分不治死亡，賴志翔則受有身體
    之傷害（此部分未據告訴）。
二、案經台中市警察局第四分局報請臺灣台中地方法院檢察署檢察官相驗後自動檢舉
    偵查起訴。
    理  由
一、訊據被告甲○○坦認雇用勞工呂國廷於前開時地從事工作，發生職業災害，核與
    目擊證人曾永富及被害人之兄呂華光於警訊中證述之情節相符，並有現場照片三
    幀可稽，被害人確因高處墜落外傷性休克、頭部外傷致顱腦損傷、胸部挫傷合併
    氣血胸死亡，亦經檢察官率同檢驗員相驗屬實，製有勘驗筆錄、相驗屍體證明書
    、驗斷書在卷可憑，被告雖辯稱有提供安全帶、安全繩，也有作安全宣導云云，
    惟被告亦自承操作員都沒使用，當天亦未提供安全帽，顯見被告明知勞工未依規
    定戴用安全帶、安全帽、安全繩等情事，猶未使勞工確實使用安全帶、安全帽、
    安全繩，且雇主對於防止有墜落之虞之作業場所引起之危害，應有符合標準之必
    要安全衛生設備，及雇主對於勞工於吊籠工作台作業時，應使勞工配戴適當之安
    全帶及安全帽，分別為勞工安全衛生第五條第一項第五款及起重升降機具安全規
    定第一百三十二條定有明文，而本件被告既從事大樓外牆清洗之業務，應知悉上
    情，非僅以僱主有提供安全繩、安全帶供勞工使用即可卸責。復參以行政院勞工
    委員會中區勞動檢查所八十八年十一月十七日台八十八勞中檢機字第一一四四四
    號函及職業災害檢查報告書，亦認僱主違反勞工安全衛生法第五條第一項第五款
    、起重升降機具安全規定第一百三十二條等規定，有該報告書在卷可資佐證，被
    告從事上開工作自應注意上述勞工安全衛生法等規定，而其亦能注意，竟疏未注
    意及此，致被害人呂國廷因前開事故死亡，是被告之行為與被害人呂國廷之死亡
    間，自有相當因果關係，被告之行為顯有過失無疑。本件事證明確，被告犯行堪
    以認定。
二、按勞工安全衛生法第三十一條之罪係所謂雇主之監督疏失責任，核與刑法第二百
    七十六條第二項之業務過失致死罪，其規範之內容及構成要件均異，自無法規競
    合之餘地，倘若雇主僅有違反上開勞工安全衛生法而無其他業務上之過失行為，
    則只成立該罪，惟若除有該違反外，並有未盡注意之事，其過失行為與被害人之
    死亡，復有相當因果關係，難辭過失致死罪責時，應解係一行為觸犯二罪名之想
    像競合犯而從一重處斷（最高法院八十四年度臺上字第一七四六號判決參照）。
    查被告係事業主清華清潔社負責人，以清潔大樓為其業務，為從事業務之人，其
    為雇主雇用被害人呂國廷從事高處作業，應注意，並能注意應有符合標準之防止
    墜落之必要安全衛生設備安全帶、安全帽及其其他必要防護措施，以防止發生危
    險，且無不能注意之情形，竟未注意而不依規定設置，違反勞工安全衛生法第五
    條第一項第五款之規定，致發生同法第二十八條第二項第一款之職業災害，係犯
    刑法第二百七十六條第二項業務過失致死罪及勞工安全衛生法第三十一條第一項
    之罪，所犯二罪係一行為觸犯數罪名，為想像競合犯，應從較重之業務過失致死
    罪處斷，公訴人雖未就被告所犯業務過失致死罪部分起訴，惟此部分與起訴部分
    有裁判上一罪之關係，為起訴效力所及，本院自得一併審判，併此敘明。爰審酌
    被告過失之程度，及犯罪動機、目的、手段、所生之危害，已與被害人家屬成立
    民事和解，賠償損害，有苗栗縣三義鄉調解委員會調解書附卷可憑，及犯後坦承
    部分犯行，深表悔意等一切情狀，量處如主文所示之刑。次查被告前未曾受有期
    徒刑以上刑之宣告，有臺灣台中地方法院檢察署刑案資料查註記錄表及臺灣高等
    法院被告全國前案紀錄表各一紙可按，經此教訓後，應知警惕，當無再犯之虞，
    本院認為對其所宣告之刑，以暫不執行為適當，並諭知緩刑三年，以勵自新。
據上論斷，應依刑事訴訟法第二百九十九條第一項前段，勞工安全衛生法第三十一條
第一項，刑法第十一條前段、第二百七十六條第二項、第五十五條、第七十四條第一
款、罰金罰鍰提高標準條例第一條前段，判決如主文。
本案經檢察官林蓉蓉到庭執行職務。
中      華      民      國      八十九      年      二      月  二十九  日
                              臺灣臺中地方法院刑事第一庭
                                  法  官  楊國精
右正本證明與原本無異。
如不服本判決，應於送達後十日內向本院提出上訴狀 （須附繕本） ，上訴於台灣高
法院台中分院。
                                  書記官
中      華      民      國      八十九      年    二    月    二十九    日
附錄：本案論罪科刑法條全文
刑法第二百七十六條：
因過失致人於死者，處二年以下有期徒刑、拘役或二千元以下罰金。
從事業務之人，因業務上之過失犯前項之罪者，處五年以下有期徒刑或拘役，得併科
三千元以下罰金。
勞工安全衛生法第三十一條第一項：
違反第五條第一項或第八條第一項之規定，致發生第二十八條第二項第一款之職業災
害者，處三年以下有期徒刑、拘役或科或併科新臺幣十五萬元以下罰金。


司法院資訊處製作；財團法人民間司法改革基金會備份。
